---
title: "Enzo Euzébio Martins da Veiga"
format: html
editor: visual
---

```{r}
#| label: load-packages
#| include: false

#install.packages("palmerpenguins")
#install.packages("scales")
#install.packages("tidyverse")
#install.packages("WDI")
library("palmerpenguins")
library("scales")
library("tidyverse")
library("WDI")

options(scipen = 999) # REMOVER A NOT. CIENT.
# DADOS EM PAINEL
dadosChangesinventories <- WDI(country = 'all',
                indicator = 'NE.GDI.STKB.CD')

paises <- c('BR', 'US')

dadosChangesinventoriesbrus <- WDI(country = paises,
                    indicator = 'NE.GDI.STKB.CD')

# CORTE TRANSVERSAL
dadosChangesinventories2023 <- WDI(country = 'all',
                    indicator = 'NE.GDI.STKB.CD',
                    start = 2023, end = 2023)

# SÉRIE TEMPORAL
dadosChangesinventoriesbr <- WDI(country = 'BR',
                  indicator = 'NE.GDI.STKB.CD')
```

## **Mudanças nos Inventários**

Que mede a diferença entre os estoques de mercadorias e materiais dentro de uma economia ao longo de um período. Ele é utilizado para entender a produção, o consumo e as flutuações econômicas, sendo importante tanto para o cálculo do PIB quanto para análise de ciclos econômicos.

### **Utilização do Indicador:**

**Cálculo do PIB:** Mudanças nos inventários podem impactar diretamente o cálculo do Produto Interno Bruto (PIB), pois afetam a medição do consumo e do investimento.

**Análise de ciclo econômico:** As flutuações nos inventários muitas vezes indicam mudanças nos ciclos econômicos, como recessões ou períodos de expansão.

**Expectativa de crescimento:** A análise das variações nos inventários pode ajudar a prever tendências de produção e consumo em uma economia.

## GRÁFICO DE DADOS EM PAINEL

## **Gráfico 1 — Dados em Painel (Vários Países ao Longo do Tempo)**

**O que mostra?**\
Este gráfico apresenta a evolução das mudanças nos inventários para os 10 países com maiores médias, além do Brasil (destacado em vermelho), desde o início da coleta de dados até 2020.

**Como interpretar?**

As linhas representam a variação dos inventários ao longo dos anos para cada país.

O Brasil está em vermelho para facilitar a comparação com os demais países.

O eixo Y representa os valores das mudanças nos inventários, variando de +150 bilhões a -150 bilhões de dólares.

O eixo X mostra os anos de 1980 a 2020, com intervalos de 10 anos.

**O que observamos?**

Há países com oscilações significativas, mostrando momentos de aumento ou redução expressiva dos estoques.

O Brasil apresenta um comportamento intermediário, com flutuações menores em relação a algumas grandes economias.

O gráfico evidencia as diferenças de padrão entre países desenvolvidos e emergentes.

```{r}
#| label: graficodadosChangesinventories
#| warning: false
#| echo: false
 
# 1. Carregar pacotes
library(dplyr)
library(ggplot2)
library(scales)

# 2. Calcular médias por país (indicador NE.GDI.STKB.CD)
medias <- dadosChangesinventories %>%
  group_by(iso2c, country) %>%
  summarise(media_valor = mean(NE.GDI.STKB.CD, na.rm = TRUE), .groups = "drop") %>%
  arrange(desc(media_valor))

# 3. Selecionar os 5 maiores países + Brasil
top5 <- medias %>% slice_head(n = 5)
brasil_info <- medias %>% filter(iso2c == "BR")
top_paises <- bind_rows(top5, brasil_info) %>% distinct(iso2c, .keep_all = TRUE)

# 4. Filtrar dados somente desses países e remover valores NA
dados_filtrados <- dadosChangesinventories %>%
  filter(iso2c %in% top_paises$iso2c) %>%
  filter(!is.na(NE.GDI.STKB.CD), !is.na(year))

# 5. Marcar Brasil com cor vermelha
dados_filtrados <- dados_filtrados %>%
  mutate(cor = ifelse(iso2c == "BR", "Brasil", "Outros"))

# 6. Criar legenda personalizada com nomes + valores médios formatados
legenda <- top_paises %>%
  mutate(media_formatada = label_number(scale_cut = cut_short_scale())(media_valor),
         nome_legenda = ifelse(iso2c == "BR",
                               paste0(country, " (", media_formatada, ") [Brasil]"),
                               paste0(country, " (", media_formatada, ")"))) %>%
  arrange(desc(media_valor))

# 7. Gerar gráfico com Brasil em vermelho e outros em azul (layout melhorado + eixo Y ampliado)
grafico <- ggplot(dados_filtrados, aes(x = year, y = NE.GDI.STKB.CD, group = country)) +
  geom_line(aes(color = cor), linewidth = 1.2, alpha = 0.9) +
  scale_color_manual(values = c("Brasil" = "red", "Outros" = "steelblue")) +
  facet_wrap(~ country, scales = "free_y", ncol = 2) +
  scale_y_continuous(
    labels = label_number(scale_cut = cut_short_scale()), 
    breaks = seq(-200e9, 200e9, by = 100e9),  # <-- Intervalo de 100 bilhões
    limits = c(-200e9, 200e9)
  ) +
  scale_x_continuous(
    breaks = seq(1980, 2020, by = 10),
    labels = seq(1980, 2020, by = 10),
    limits = c(1980, 2020)
  ) +
  labs(
    title = "Evolução das Mudanças nos Inventários (Changes in Inventories)",
    subtitle = "Top 5 países com maiores médias + Brasil destacado em vermelho",
    x = "Ano",
    y = "Changes in Inventories",
    caption = paste("Top países por valor médio:\n",
                    paste0(seq_along(legenda$nome_legenda), ". ", legenda$nome_legenda, collapse = "\n"))
  ) +
  theme_minimal(base_size = 14) +
  theme(
    plot.title = element_text(face = "bold", size = 18, hjust = 0.5),
    plot.subtitle = element_text(size = 13, hjust = 0.5),
    plot.caption = element_text(size = 9, hjust = 0),
    strip.text = element_text(face = "bold", size = 12),
    axis.title.x = element_text(size = 12, margin = margin(t = 10)),
    axis.title.y = element_text(size = 12, margin = margin(r = 10)),
    axis.text.y = element_text(size = 10),
    legend.position = "none",
    plot.margin = margin(t = 10, r = 10, b = 20, l = 20)
  )

# 8. Exibir o gráfico
print(grafico)

# 9. (Opcional) Salvar o gráfico em um arquivo maior e legível
ggsave("grafico_changes_inventories.png", grafico, width = 12, height = 8)

# 1. Carregar pacotes
library(dplyr)
library(ggplot2)
library(scales)
library(RColorBrewer)

# 2. Calcular médias por país (indicador NE.GDI.STKB.CD)
medias <- dadosChangesinventories %>%
  group_by(iso2c, country) %>%
  summarise(media_valor = mean(NE.GDI.STKB.CD, na.rm = TRUE), .groups = "drop") %>%
  arrange(desc(media_valor))

# 3. Selecionar os 10 maiores países + Brasil
top10 <- medias %>% slice_head(n = 10)
brasil_info <- medias %>% filter(iso2c == "BR")
top_paises <- bind_rows(top10, brasil_info) %>% distinct(iso2c, .keep_all = TRUE)

# 4. Filtrar dados somente desses países e remover valores NA
dados_filtrados <- dadosChangesinventories %>%
  filter(iso2c %in% top_paises$iso2c) %>%
  filter(!is.na(NE.GDI.STKB.CD), !is.na(year))

# 5. Gerar um vetor de cores únicas para cada país (Brasil vermelho, outros bem contrastantes)
# Usaremos a paleta "Dark2" (cores mais fortes e bem distintas)
n_paises_outros <- length(unique(dados_filtrados$country)) - 1
cores_outros <- brewer.pal(min(n_paises_outros, 8), "Dark2") # "Dark2" suporta até 8 cores

# Se tiver mais de 8 países (o que não é o caso aqui), repetimos a paleta
if (n_paises_outros > 8) {
  cores_outros <- rep(cores_outros, length.out = n_paises_outros)
}

# Mapear as cores para cada país, garantindo que o Brasil seja vermelho
countries_outros <- unique(dados_filtrados$country)[unique(dados_filtrados$country) != "Brazil"]
country_colors <- setNames(cores_outros, countries_outros)
country_colors <- c("Brazil" = "red", country_colors)  # Brasil = vermelho

# 6. Gerar gráfico com cores distintas e eixo Y ajustado
grafico <- ggplot(dados_filtrados, aes(x = year, y = NE.GDI.STKB.CD, color = country, group = country)) +
  geom_line(linewidth = 1.2, alpha = 0.9) +
  scale_color_manual(values = country_colors) +
  scale_y_continuous(
    labels = label_number(scale_cut = cut_short_scale()), 
    breaks = seq(-150e9, 150e9, by = 75e9),  # Marcação de 75 bilhões (mais espaçado)
    limits = c(-150e9, 150e9)
  ) +
  scale_x_continuous(
    breaks = seq(1980, 2020, by = 10),
    labels = seq(1980, 2020, by = 10),
    limits = c(1980, 2020)
  ) +
  labs(
    subtitle = "Top 10 países com maiores médias + Brasil destacado em vermelho", 
    x = "Ano", 
    y = "Changes in Inventories"
  ) +
  theme_minimal(base_size = 14) +
  theme(
    plot.title = element_blank(),
    plot.subtitle = element_text(size = 13, hjust = 0.5),
    plot.caption = element_text(size = 9, hjust = 0),
    strip.text = element_text(face = "bold", size = 12),
    axis.title.x = element_text(size = 12, margin = margin(t = 10)),
    axis.title.y = element_text(size = 12, margin = margin(r = 10)),
    axis.text.y = element_text(size = 10),
    legend.position = "right",
    legend.title = element_blank(),  # Remover título da legenda (fica mais limpo)
    plot.margin = margin(t = 10, r = 10, b = 20, l = 20)
  )

# 7. Exibir o gráfico
print(grafico)

```

## GRÁFICO DE DADOS DE CORTE TRANSVERSAL

## **Gráfico 2 — Corte Transversal (Ano de 2023)**

**O que mostra?**\
Este mapa-múndi destaca a situação das mudanças nos inventários especificamente no ano de 2023 para todos os países com dados disponíveis.

**Como interpretar?**

As cores variam de roxo (valores mais baixos) a vermelho (valores mais altos).

O degradê de cores indica a média das mudanças nos inventários em bilhões de dólares.

Países sem dados estão em cinza claro.

**O que observamos?**

Concentração dos maiores valores (vermelho) em algumas grandes economias, evidenciando forte movimentação de estoques.

O Brasil apresenta um valor relevante, porém não entre os extremos máximos.

O mapa facilita a comparação espacial entre países, mostrando a distribuição global da variável em 2023.

```{r}
#| label: grafico_colunas_2023
#| warning: false
#| echo: false

library(ggplot2)
library(dplyr)
library(scales)
library(RColorBrewer)

# 1. Calcular médias por país para NE.GDI.STKB.CD
medias <- dadosChangesinventories %>%
  group_by(iso2c, country) %>%
  summarise(media_valor = mean(NE.GDI.STKB.CD, na.rm = TRUE), .groups = "drop") %>%
  arrange(desc(media_valor))

# 2. Selecionar os 10 países com maiores médias + Brasil
top10 <- medias %>% slice_head(n = 10)
brasil_info <- medias %>% filter(iso2c == "BR")
top_paises <- bind_rows(top10, brasil_info) %>% distinct(iso2c, .keep_all = TRUE)

# 3. Filtrar os dados de 2023 apenas desses países
dados_barras <- dadosChangesinventories2023 %>%
  filter(iso2c %in% top_paises$iso2c) %>%
  filter(!is.na(NE.GDI.STKB.CD)) %>%
  select(iso2c, country, NE.GDI.STKB.CD) %>%
  distinct() %>%
  arrange(NE.GDI.STKB.CD) %>%
  mutate(country = factor(country, levels = country))

# 4. Definir cores: Brasil em vermelho, os demais com cores distintas
n_outros <- nrow(dados_barras) - 1
cores_outros <- brewer.pal(max(3, min(11, n_outros)), "Set3")  # garantir que n esteja no intervalo 3-11
cores_final <- ifelse(dados_barras$iso2c == "BR", "red", cores_outros[1:n_outros])
names(cores_final) <- levels(dados_barras$country)

# 5. Legenda personalizada com valores formatados
legenda <- dados_barras %>%
  mutate(valor_formatado = label_number(scale_cut = cut_short_scale())(NE.GDI.STKB.CD),
         nome_legenda = ifelse(iso2c == "BR",
                               paste0(country, " (", valor_formatado, ") [Brasil]"),
                               paste0(country, " (", valor_formatado, ")"))) %>%
  arrange(desc(NE.GDI.STKB.CD))

# 6. Gráfico de colunas horizontais
grafico_colunas <- ggplot(dados_barras, aes(x = country, y = NE.GDI.STKB.CD, fill = country)) +
  geom_col(width = 0.7) +
  coord_flip() +
  scale_y_continuous(labels = label_number(scale_cut = cut_short_scale())) +
  scale_fill_manual(values = cores_final) +
  labs(
    x = "País",
    y = "Changes in Inventories (2023)",
    subtitle = "Top 10 países com maiores valores em 2023 + Brasil destacado em vermelho",
    caption = paste("Valores por país:\n",
                    paste0(seq_along(legenda$nome_legenda), ". ", legenda$nome_legenda, collapse = "\n"))
  ) +
  theme_minimal(base_size = 14) +
  theme(
    plot.title = element_blank(),
    plot.subtitle = element_text(size = 13, hjust = 0.5),
    axis.title.x = element_text(size = 12, margin = margin(t = 10)),
    axis.title.y = element_text(size = 12, margin = margin(r = 10)),
    axis.text.x = element_text(size = 10),
    axis.text.y = element_text(size = 11),
    legend.position = "none",
    plot.margin = margin(t = 10, r = 10, b = 20, l = 20)
  )

# 7. Exibir o gráfico
print(grafico_colunas)

# 1. Carregar pacotes
library(ggplot2)
library(dplyr)
library(scales)
library(sf)
library(rnaturalearth)
library(rnaturalearthdata)

# 2. Obter o mapa-múndi
world <- ne_countries(scale = "medium", returnclass = "sf")

# 3. Calcular a média de NE.GDI.STKB.CD por país para 2023
medias <- dadosChangesinventories2023 %>%
  group_by(iso2c, country) %>%
  summarise(media_valor = mean(NE.GDI.STKB.CD, na.rm = TRUE), .groups = "drop") %>%
  arrange(desc(media_valor))

# 4. Mesclar os dados de médias com o mapa do mundo
world_data <- world %>%
  left_join(medias, by = c("iso_a2" = "iso2c"))

# 5. Definir o degradê de cores de roxo a vermelho (valores reais em bilhões)
# Assumindo faixa 0 a 100 bilhões — ajuste aqui se necessário
valores_limites <- c(0, 25e9, 50e9, 75e9, 100e9)  # em dólares
cores <- c("purple", "blue", "green", "yellow", "red")

# 6. Criar o gráfico com legenda corrigida
grafico <- ggplot(data = world_data) +
  geom_sf(aes(fill = media_valor), color = "white", size = 0.1) +
  scale_fill_gradientn(
    colors = cores,
    values = scales::rescale(valores_limites),  # Escala real de 0 a 100 bi
    breaks = valores_limites,  # Quebras exatas
    labels = c("0", "25B", "50B", "75B", "100B+"),  # Rótulos claros
    name = "Valor (USD)",  # Nome claro da legenda
    na.value = "gray90"  # Cinza claro para países sem dados
  ) +
  labs(
    title = "Mapa de Mudanças nos Inventários - 2023",
    subtitle = "Degradê de cores representando valores médios de NE.GDI.STKB.CD"
  ) +
  theme_minimal() +
  theme(
    plot.title = element_text(hjust = 0.5, size = 16),
    plot.subtitle = element_text(hjust = 0.5, size = 12),
    legend.position = "bottom",
    plot.margin = margin(10, 10, 30, 10),
    legend.title = element_text(size = 12),
    legend.text = element_text(size = 10),
    legend.key.width = unit(2, "cm")
  )

# Exibir o gráfico
print(grafico)
```

## GRÁFICO DE DADOS DE SÉRIE TEMPORAL

## **Gráfico 3 — Série Temporal (Brasil)**

**O que mostra?**\
Este gráfico foca exclusivamente na evolução das mudanças nos inventários do Brasil ao longo dos anos.

**Como interpretar?**

A linha vermelha representa as variações anuais dos inventários.

A área abaixo da linha é preenchida em vermelho claro, simbolizando o valor que o Brasil representa a cada momento — com destaque para as variações positivas e negativas.

Uma linha vertical marca o ano de 2020 (início da pandemia), com a anotação centralizada.

**O que observamos?**

O Brasil apresenta oscilações cíclicas, alternando períodos de acumulação e desestocagem.

A pandemia de 2020 marca um ponto relevante, com impacto visível nas dinâmicas de inventário.

Apesar de oscilações, os valores raramente ultrapassam ±30 bilhões de dólares.

```{r}
#| echo: false
#| warning: false
#| engine-path: "r"

library(ggplot2)
library(scales)

# Gráfico de Dados de Série Temporal (Mudanças nos Inventários)
grafserie <- ggplot(dadosChangesinventoriesbr, 
                    mapping = aes(x = year, y = NE.GDI.STKB.CD)) +
  
  # 1️⃣ Preenchimento abaixo da linha do Brasil com vermelho claro, cobrindo a parte inferior
  geom_area(aes(y = pmin(NE.GDI.STKB.CD, 0)), fill = "lightcoral", alpha = 0.4) +  # Área vermelha abaixo da linha
  
  # 2️⃣ Linha principal do Brasil (vermelho escuro)
  geom_line(color = 'red', size = 1.5) +  
  
  # 3️⃣ Linha vertical no ano da pandemia (2020) e rótulo no centro do gráfico
  geom_vline(xintercept = 2020, linetype = "dashed", color = "black", size = 1) +
  annotate("text", x = 2020, y = 0, 
           label = "Início da pandemia (2020)", vjust = -0.5, size = 4, angle = 90, hjust = 0.5) + 
  
  # 4️⃣ Títulos e eixos
  labs(title = "Mudanças nos Inventários - Brasil", 
       x = "Ano", 
       y = "Mudanças nos Inventários (USD)") +  
  
  # Eixo Y com valores em bilhões, limitado a -30 bilhões
  scale_y_continuous(labels = label_number(scale = 1e-9, suffix = " Bilhões"),
                     limits = c(-30e9, max(dadosChangesinventoriesbr$NE.GDI.STKB.CD, na.rm = TRUE) + 5e9)) +  
  
  # Eixo X começando em 1980, com intervalo de 10 anos
  scale_x_continuous(breaks = seq(1980, max(dadosChangesinventoriesbr$year), by = 10)) +  
  
  # Tema e estilo
  theme_minimal(base_size = 14) + 
  theme(
    legend.position = "none", 
    text = element_text(family = "Arial", color = "black"), 
    plot.title = element_text(hjust = 0.5, size = 18, face = "bold"),  
    axis.title = element_text(face = "bold"),  
    axis.text = element_text(size = 12),  
    axis.title.x = element_text(margin = margin(t = 10)),  
    axis.title.y = element_text(margin = margin(r = 10))   
  )

# Exibir o gráfico
print(grafserie)
```

## **Conclusão Geral**

A análise em três dimensões — painel, espacial e temporal — permite entender as mudanças nos inventários de forma abrangente:

**Entre países**, há diferenças significativas no comportamento dos estoques, com grandes economias mostrando movimentos mais expressivos.

**Em 2023**, o mapa evidencia as posições relativas de cada país, destacando a importância de entender o contexto econômico global.

**No Brasil**, a série histórica revela que, apesar de variações e choques como a pandemia, as mudanças nos inventários mantêm-se dentro de um intervalo moderado.

**Mensagem final:**\
As mudanças nos inventários são um importante indicador do ciclo econômico e da dinâmica produtiva dos países, sendo fundamentais para entender flutuações de crescimento e produção.
