---
title: "Enzo Euzebio Martins da Veiga"
format: html
editor: visual
---

```{r}
#| label: load-packages
#| include: false

library(tidyverse)
library(WDI)

options(scipen = 999) # REMOVER A NOT. CIENT.
# DADOS EM PAINEL
dadosChangesinventories <- WDI(country = 'all',
                indicator = 'NE.GDI.STKB.CD')

paises <- c('BR', 'US')

dadosChangesinventoriesbrus <- WDI(country = paises,
                    indicator = 'NE.GDI.STKB.CD')

# CORTE TRANSVERSAL
dadosChangesinventories2023 <- WDI(country = 'all',
                    indicator = 'NE.GDI.STKB.CD',
                    start = 2023, end = 2023)

# SÉRIE TEMPORAL
dadosChangesinventoriesbr <- WDI(country = 'BR',
                  indicator = 'NE.GDI.STKB.CD')
```

## VARIÁVEL

Falar sobre a variável que vocês escolheram. Qual é a fonte? Medida?

## GRÁFICO DE DADOS EM PAINEL

Falar sobre o gráfico de dados em painel.

```{r}
#| label: graficodadosChangesinventories
#| warning: false
#| echo: false

ggplot(data = dadosChangesinventories, 
                     mapping = aes(x = year, y = NE.GDI.STKB.CD, color = highlight)) +
  geom_line(alpha = 0.8, size = 1) +  # Linha com opacidade
  labs(title = "Mudanças nas Inventários (Changes in Inventories)", 
       x = "Ano", 
       y = "Changes in Inventories") +  # Eixos renomeados
  scale_color_manual(values = c("Brazil" = "red", "Other" = "grey")) +  # Brasil em vermelho e outros em cinza
  scale_y_continuous(labels = label_number(accuracy = 0.00001)) +  # Arredondar para no máximo 5 casas decimais
  theme_minimal(base_size = 14) + 
  theme(legend.position = "none",  # Remover legenda
        text = element_text(family = "Arial", color = "black"), 
        plot.title = element_text(hjust = 0.5, size = 18, face = "bold"), 
        axis.title = element_text(face = "bold"))
print(grafpainel)  # Gráfico com todos os países

## GRÁFICO DE DADOS DE CORTE TRANSVERSAL

Falar sobre o gráfico de dados de corte transversal.

```{r}
#| label: graficodadosChangesinventories2023
#| warning: false 
#| echo: false  

ggplot(dadosChangesinventories2023, 
                    mapping = aes(x = year, y = NE.GDI.STKB.CD, color = highlight)) +
  geom_point(alpha = 0.8, size = 3) +  # Usar pontos
  labs(title = "Mudanças nas Inventários em 2023", 
       x = "Ano", 
       y = "Changes in Inventories 2023") +  # Eixo y modificado
  scale_color_manual(values = c("Brazil" = "red", "Other" = "grey")) +  # Brasil em vermelho e outros em cinza
  scale_y_continuous(labels = label_number(accuracy = 0.00001)) +  # Arredondar
  theme_minimal(base_size = 14) + 
  theme(legend.position = "none", 
        text = element_text(family = "Arial", color = "black"), 
        plot.title = element_text(hjust = 0.5, size = 18, face = "bold"), 
        axis.title = element_text(face = "bold"))
print(grafcorte)   # Gráfico com os dados de 2023

## GRÁFICO DE DADOS DE SÉRIE TEMPORAL

Falar sobre o gráfico de dados de série temporal.

```{r}
#| label: graficosdadosChangesinventoriesbr 
#| warning: false  
#| echo: false    

ggplot(dadosChangesinventoriesbr, 
                    mapping = aes(x = year, y = NE.GDI.STKB.CD)) +
  geom_line(color = 'red', size = 1.5) +  # Linha vermelha para o Brasil
  labs(title = "Mudanças nas Inventários - Brasil", 
       x = "Ano", 
       y = "Changes in Inventories Brazil") +  # Eixo y modificado
  scale_y_continuous(labels = label_number(accuracy = 0.00001)) +  # Arredondar
  theme_minimal(base_size = 14) + 
  theme(legend.position = "none", 
        text = element_text(family = "Arial", color = "black"), 
        plot.title = element_text(hjust = 0.5, size = 18, face = "bold"), 
        axis.title = element_text(face = "bold"))
print(grafserie)   # Gráfico com os dados do Brasil
