---
title: "Enzo Euzébio Martins da Veiga"
format: html
editor: visual
---

```{r}
#| label: load-packages
#| include: false

library(GetBCBData)
library(tidyverse)
library(scales)
library(gganimate)
library(gifski)
library(transformr)
# Obter dados
my.id <- c(dps = 7610)
df.bcb <- gbcbd_get_series(
  id = my.id,
  first.date = '1996-01-31',
  last.date = '2012-12-01',
  format.data = 'long',
  use.memoise = TRUE,
  cache.path = tempdir(),
  do.parallel = FALSE
)

# Limite superior do eixo Y arredondado
limite_y <- ceiling(max(df.bcb$value) / 20000) * 20000
```

# Evolução das Despesas com Pessoal do Ministério dos Esportes

## Introdução

A série 7610 do Banco Central do Brasil fornece dados históricos sobre as despesas com pessoal do Ministério dos Esportes, abrangendo o período de janeiro de 1996 a dezembro de 2012. Esses dados são essenciais para analisar a evolução dos gastos públicos na área esportiva, permitindo avaliar a eficiência e os investimentos realizados pelo governo federal nesse setor.

## Explicação do Gráfico

O gráfico gerado a partir da série 7610 apresenta a evolução mensal das despesas com pessoal do Ministério dos Esportes ao longo dos anos. A linha azul representa o valor total gasto a cada mês, enquanto os pontos vermelhos destacam os valores individuais. A escala do eixo Y está ajustada para refletir os valores em milhares de reais, facilitando a visualização das variações ao longo do tempo.

```{r}
#| label: grafico1
#| warning: false
#| echo: false

# Criar os anos fixos desejados
anos_desejados <- as.Date(c("1998-01-01", "2002-01-01", "2006-01-01", "2010-01-01", "2014-01-01"))

# Criar pausa: repetir o último ponto 30 vezes (~3 segundos a 10 fps)
ultima_data <- max(df.bcb$ref.date)
df_pausa <- df.bcb %>%
  filter(ref.date == ultima_data) %>%
  slice(rep(1, 30)) %>%
  mutate(ref.date = ref.date + seq_len(30))  # cria datas fictícias para manter a linha parada

# Junta os dados originais com os frames de pausa
df_extendido <- bind_rows(df.bcb, df_pausa)

# Define limite Y arredondado para múltiplos de 5 mil
limite_y <- ceiling(max(df_extendido$value) / 5000) * 5000

# Gráfico com pausa embutida no final
ggplot(df_extendido, aes(x = ref.date, y = value)) +
  geom_line(color = "steelblue", linewidth = 1) +
  geom_point(color = "darkred", size = 1.5) +
  scale_x_date(
    breaks = anos_desejados,
    labels = format(anos_desejados, "%Y"),
    limits = c(as.Date("1996-01-01"), as.Date("2014-12-31"))
  ) +
  scale_y_continuous(
    limits = c(0, limite_y),
    breaks = seq(0, limite_y, by = 5000),
    labels = label_comma(big.mark = ".", decimal.mark = ",")
  ) +
  labs(
    title = "Evolução das Despesas com Pessoal - Ministério dos Esportes",
    subtitle = 'Ano: {frame_along}',
    x = "Ano",
    y = "Despesas (R$ mil)"
  ) +
  theme_minimal(base_size = 13) +
  theme(
    plot.title = element_text(face = "bold"),
    plot.subtitle = element_text(color = "gray30")
  ) +
  transition_reveal(ref.date) +
  ease_aes('linear')


```

## Análise dos Valores

Ao longo do período analisado, observa-se um crescimento gradual nas despesas com pessoal, com picos em determinados anos. Esse aumento pode ser atribuído a diversos fatores, como a implementação de programas esportivos, aumento de pessoal contratado e ajustes salariais. É importante destacar que, apesar do crescimento, os valores permanecem dentro de limites sustentáveis, indicando uma gestão fiscal responsável.

## Impacto das Despesas com Pessoal

As despesas com pessoal têm um impacto direto na execução de políticas públicas. No caso do Ministério dos Esportes, esses gastos refletem investimentos em infraestrutura esportiva, programas de incentivo à prática esportiva e apoio a atletas. Portanto, o aumento nas despesas pode ser interpretado como um esforço do governo para promover o esporte como ferramenta de inclusão social e desenvolvimento.

## Descontinuação da Série

A série 7610 foi descontinuada em dezembro de 2012. A descontinuação pode ser atribuída a mudanças na metodologia de coleta de dados ou à integração das informações em sistemas mais abrangentes. A partir de 2013, os dados passaram a ser consolidados em outras séries, como a 7611, que abrange despesas com pessoal de diversos ministérios, incluindo o Ministério dos Esportes.

## Conclusão

A análise da série 7610 proporciona uma visão detalhada das despesas com pessoal do Ministério dos Esportes entre 1996 e 2012. Embora a série tenha sido descontinuada, ela oferece insights valiosos sobre a evolução dos investimentos públicos no setor esportivo. A continuidade da coleta e análise desses dados é fundamental para garantir a transparência e a eficiência na aplicação dos recursos públicos.
