---
title: "Enzo Euzébio Martins da Veiga"
format: html
editor: visual
---

```{r}
#| label: load-packages
#| include: false

#install.packages("palmerpenguins")
#install.packages("scales")
#install.packages("tidyverse")
#install.packages("WDI")
library("palmerpenguins")
library("scales")
library("tidyverse")
library("WDI")

options(scipen = 999) # REMOVER A NOT. CIENT.
# DADOS EM PAINEL
dadosChangesinventories <- WDI(country = 'all',
                indicator = 'NE.GDI.STKB.CD')

paises <- c('BR', 'US')

dadosChangesinventoriesbrus <- WDI(country = paises,
                    indicator = 'NE.GDI.STKB.CD')

# CORTE TRANSVERSAL
dadosChangesinventories2023 <- WDI(country = 'all',
                    indicator = 'NE.GDI.STKB.CD',
                    start = 2023, end = 2023)

# SÉRIE TEMPORAL
dadosChangesinventoriesbr <- WDI(country = 'BR',
                  indicator = 'NE.GDI.STKB.CD')
```

## **Mudanças nos Inventários**

Que mede a diferença entre os estoques de mercadorias e materiais dentro de uma economia ao longo de um período. Ele é utilizado para entender a produção, o consumo e as flutuações econômicas, sendo importante tanto para o cálculo do PIB quanto para análise de ciclos econômicos.

### **Utilização do Indicador:**

**Cálculo do PIB:** Mudanças nos inventários podem impactar diretamente o cálculo do Produto Interno Bruto (PIB), pois afetam a medição do consumo e do investimento.

**Análise de ciclo econômico:** As flutuações nos inventários muitas vezes indicam mudanças nos ciclos econômicos, como recessões ou períodos de expansão.

**Expectativa de crescimento:** A análise das variações nos inventários pode ajudar a prever tendências de produção e consumo em uma economia.

## GRÁFICO DE DADOS EM PAINEL

O primeiro gráfico (`grafpainel`) busca mostrar como as mudanças nos inventários variam ao longo dos anos para todos os países disponíveis no banco de dados (usando todos os países como amostra).

```{r}
#| label: grafico1
#| warning: false
#| echo: false

head(dadosChangesinventories)
dadosChangesinventories$highlight <- ifelse(dadosChangesinventories$iso2c == 'BR', 'Brazil', 'Other')
head(dadosChangesinventories)

# Gráfico de Dados em Painel
grafpainel <- ggplot(data = dadosChangesinventories, 
                     mapping = aes(x = year, y = NE.GDI.STKB.CD, color = highlight)) +
  geom_line(alpha = 0.8, size = 1) +  # Linha com opacidade
  labs(title = "Mudanças nas Inventários (Changes in Inventories)", 
       x = "Ano", 
       y = "Changes in Inventories") +  # Eixos renomeados
  scale_color_manual(values = c("Brazil" = "red", "Other" = "grey")) +  # Brasil em vermelho e outros em cinza
  scale_y_continuous(labels = scales::label_number(accuracy = 0.00001)) +  # Arredondar para no máximo 5 casas decimais
  theme_minimal(base_size = 14) + 
  theme(legend.position = "none",  # Remover legenda
        text = element_text(family = "Arial", color = "black"), 
        plot.title = element_text(hjust = 0.5, size = 18, face = "bold"), 
        axis.title = element_text(face = "bold"))
print(grafpainel)  # Gráfico com todos os países
```

## GRÁFICO DE DADOS DE CORTE TRANSVERSAL

O segundo gráfico (`grafcorte`) foca nas mudanças nos inventários de 2023, permitindo comparar esses dados entre os países para um único ano.

```{r}
#| label: grafico2
#| warning: false 
#| echo: false  

dadosChangesinventories2023$highlight <- ifelse(dadosChangesinventories2023$iso2c == 'BR', 'Brazil', 'Other')
head(dadosChangesinventories2023)

# Gráfico de Dados de Corte Transversal
grafcorte <- ggplot(dadosChangesinventories2023, 
                    mapping = aes(x = year, y = NE.GDI.STKB.CD, color = highlight)) +
  geom_point(alpha = 0.8, size = 3) +  # Usar pontos
  labs(title = "Mudanças nas Inventários em 2023", 
       x = "Ano", 
       y = "Changes in Inventories 2023") +  # Eixo y modificado
  scale_color_manual(values = c("Brazil" = "red", "Other" = "grey")) +  # Brasil em vermelho e outros em cinza
  scale_y_continuous(labels = scales::label_number(accuracy = 0.00001)) +  # Arredondar
  theme_minimal(base_size = 14) + 
  theme(legend.position = "none", 
        text = element_text(family = "Arial", color = "black"), 
        plot.title = element_text(hjust = 0.5, size = 18, face = "bold"), 
        axis.title = element_text(face = "bold"))
print(grafcorte)  # Gráfico com os dados de 2023
```

## GRÁFICO DE DADOS DE SÉRIE TEMPORAL

O terceiro gráfico (`grafserie`) mostra como as mudanças nos inventários ocorreram especificamente no Brasil ao longo do tempo.

```{r}
#| label: grafico3
#| warning: false  
#| echo: false    

# Gráfico de Dados de Série Temporal
grafserie <- ggplot(dadosChangesinventoriesbr, 
                    mapping = aes(x = year, y = NE.GDI.STKB.CD)) +
  geom_line(color = 'red', size = 1.5) +  # Linha vermelha para o Brasil
  labs(title = "Mudanças nas Inventários - Brasil", 
       x = "Ano", 
       y = "Changes in Inventories Brazil") +  # Eixo y modificado
  scale_y_continuous(labels = scales::label_number(accuracy = 0.00001)) +  # Arredondar
  theme_minimal(base_size = 14) + 
  theme(legend.position = "none", 
        text = element_text(family = "Arial", color = "black"), 
        plot.title = element_text(hjust = 0.5, size = 18, face = "bold"), 
        axis.title = element_text(face = "bold"))
print(grafserie)  # Gráfico com os dados do Brasil
```
